臺灣高等法院刑事裁定
110年度毒抗字第1039號
抗  告  人  臺灣臺北地方檢察署檢察官
被      告  林琮驊


上列抗告人因被告違反毒品危害防制條例案件，不服臺灣臺北地
方法院中華民國110年6月7日裁定（110年度毒聲字第499號），
提起抗告，本院裁定如下：
    主  文
原裁定撤銷，發回臺灣臺北地方法院。
    理  由
一、原裁定意旨略以：聲請意旨以被告基於施用第二級毒品甲基
    安非他命之犯意，於民國110年1月25日上午9時22分於臺灣
    臺北地方檢察署觀護人室採尿回溯96小時內某時，在不詳地
    點，以不詳方式，施用甲基安非他命1次，並於前揭時、地
    經採尿送驗，送驗結果檢出安非他命、甲基安非他命高於最
    低可定量濃度等情，固有施用毒品犯尿液檢體監管紀錄表、
    採尿報到編號表及台灣尖端先進生技醫藥股份有限公司濫用
    藥物檢驗報告等書證可佐，然依該檢驗報告所示，確認檢驗
    結果之甲基安非他命類濃度因未達濫用藥物尿液檢驗作業準
    則第18條所定之閾值而經判定為「陰性」，卷內亦無積極事
    證可認本件有同準則第20條所定得以最低可定量濃度為閾值
    之必要性存在，且參本件係於觀護人室驗尿時所查獲，別無
    其他被告持有或施用甲基安非他命之跡證，是被告是否有上
    開時間施用甲基安非他命之犯罪嫌疑存在，尚屬有疑，本件
    聲請於法無據，應予駁回等語。
二、抗告意旨略以：被告親採之尿液，經送驗呈安非他命陽性反
    應，有臺灣臺北地方檢察署施用毒品犯尿液檢體（編號0000
    00000)監管紀錄表、採尿報到編號表、台灣尖端先進生技醫
    藥股份有限公司110年2月18日（尿液檢體編號000000000)濫
    用藥物檢驗報告各1份在卷可稽，是被告於110年1月25日9時
    22分往前回溯96小時內某時，有施用第二級毒品安非他命之
    犯行。原裁定僅以上開檢驗報告之甲基安非他命確認檢驗結
    果經判定為「陰性」，未審酌該檢驗報告之安非他命確認檢
    驗結果經判定為「陽性」之認事、用法違誤。請撤銷原裁定
    ，更為適當合法裁定云云。
三、按犯毒品危害防制條例第10條之罪者，檢察官應聲請法院裁
    定，令被告入勒戒處所觀察、勒戒，其期間不得逾2月。觀
    察、勒戒後，檢察官依據勒戒處所之陳報，認受觀察、勒戒
    人無繼續施用毒品傾向者，應即釋放，並為不起訴之處分；
    認受觀察、勒戒人有繼續施用毒品傾向者，檢察官應聲請法
    院裁定令入戒治處所強制戒治，其期間為6個月以上，至無
    繼續強制戒治之必要為止。但最長不得逾1年。依前項規定
    為觀察、勒戒或強制戒治執行完畢釋放後，3年後再犯第10
    條之罪者，適用前2項之規定。毒品危害防制條例第20條第1
    項、第2項及第3項分別定有明文。
四、經查：
  ㈠被告林琮驊固否認前揭施用毒品犯行（見110年度毒偵字第11
    67號卷【下稱毒偵卷】第35-36頁），然其於上開時、地採
    集之尿液檢體，經送台灣尖端先進生技醫藥股份有限公司以
    酵素免疫分析法初步檢驗、嗣以氣相層析質譜儀法確認檢驗
    ，呈安非他命類之安非他命陽性反應（濃度為746ng/mL）、
    甲基安非他命陰性反應（濃度為408ng/mL）等情，有臺灣臺
    北地方檢察署施用毒品犯尿液檢體（編號000000000)監管紀
    錄表、採尿報到編號表、台灣尖端先進生技醫藥股份有限公
    司110年2月18日（尿液檢體編號000000000)濫用藥物檢驗報
    告附卷可稽（見毒偵卷第5、7、13頁）。
  ㈡觀諸上開檢驗報告，檢出安非他命之濃度為746ng/mL、甲基
    安非他命之濃度為408ng/mL，相較濫用藥物尿液檢驗作業準
    則第18條第1項第1款規定：「初步檢驗結果在閾值以上或有
    疑義之尿液檢體，應再進行確認檢驗。確認檢驗結果在下列
    閾值以上者，應判定為陽性：一、安非他命類藥物：（一）
    安非他命：500ng/mL。（二）甲基安非他命：甲基安非他命
    500ng/mL，且其代謝物安非他命之濃度在100ng/mL以上。」
    之標準而言，是否確實達到上開確認標準，尚非無疑。又氣
    相層析質譜儀是由氣相層析儀與質譜儀兩部功能不同的儀器
    組成，氣相層析儀將混合物分離，在質譜儀的游離室中，樣
    品受電子照射，於是，化合物即產生裂訊、游離，帶正電荷
    的碎片或離子，經電場加速、磁場轉彎，可得一質譜圖，所
    以氣相層析質譜儀，可測出其分子量和結構。依據質譜分析
    術專輯（81年出版）乙書記載，由質譜儀之高靈敏度、特殊
    波峰之比對以及代謝物質譜之輔助比對，可正確無誤地分析
    出100種以上常用之藥物；目前常用檢驗尿液中是否含有毒
    品反應之方法，有免疫學方析法和層析法兩類。尿液初步檢
    驗係採用免疫學方析法，由於該方析法對結構類似之成分，
    亦可能產生反應，故初步檢驗呈陽性反應者，需採用另一種
    不同分析原理之檢驗方法進行確認。經衛生福利部認可之檢
    驗機構採用氣相層析質譜儀（GC/MS）分析法，以氣相層析
    質譜儀分析法進行確認者，均不致產生偽陽性反應；一般人
    體施用甲基安非他命後，經人體代謝作用其尿液可檢測出閾
    值能達陽性反應標準之時間，依Jonathan等人於2002年文獻
    中指出，於4週內分4次使用，每次施用20mg甲基安非他命，
    收集尿液並以250ng/mL（非我國500ng/mL）為閾值時，最長
    檢出時間為56-96小時，業經行政院衛生署管制藥品管理局
    （現已改制為衛生福利部食品藥物管理署）以94年5月2日管
    檢字第0940004355號、92年6月20日管檢字第0920004713號
    、94年12月6日管檢字第0940013353號函示明確。是本件被
    告之尿液檢驗過程，既先以酵素免疫分析法進行初步檢驗，
    再以氣相層析質譜儀法進行複驗，結果卻呈安非他命類及安
    非他命陽性反應、甲基安非他命陰性反應，是否有毒品偽陽
    性反應之可能，不無研求之餘地。
五、綜上所述，原審未查逕將檢察官本件聲請駁回，尚有未合。
    抗告人提起本件抗告，指摘上情，為有理由，原裁定既有上
    揭可議之處，為兼顧被告之訴訟權益，自應由本院將原裁定
    撤銷，發回原審法院詳為調查審認後，另為適法之處理。
六、據上論結，應依刑事訴訟法第413條前段，裁定如主文。
中　　華　　民　　國　　110 　年　　8 　　月　　11　　日
                  刑事第二十三庭審判長法　官  許永煌
                                      法　官  雷淑雯
                                      法　官  吳定亞
以上正本證明與原本無異。
不得再抗告。
                                      書記官  郭侑靜
中　　華　　民　　國　　110 　年　　8 　　月　　12　　日